【裁判字號】    89,交自,13
【裁判日期】    900928
【裁判案由】    過失傷害
【裁判全文】
臺灣高雄地方法院刑事判決                          八十九年度交自字第一三號
    自  訴  人  丙○○
    自訴代理人  陳妙泉律師
    被      告  己○○
    選任辯護人  洪仁杰律師
右列被告因過失傷害案件，經自訴人提起自訴，甲○判決如左：
    主  文
己○○無罪。
    理  由
一、自訴意旨略以：自訴人丙○○於民國八十八年十一月十七日晚上與同學一同騎乘
    機車至高雄縣六龜鄉郊外觀賞流星雨，隔日清晨由六龜往旗山方向（由東向西）
    返回學校宿舍，途經美濃鎮○○路○段八四０號前，遭被告己○○駕駛車牌號碼
    ＦＡ－四九七二號小貨車沿旗山往六龜方向（由西向東）撞擊自訴人之機車，致
    自訴人受有左側下肢創傷性截肢、左手掌骨多根骨折等重傷害，因而認為被告涉
    有刑法第二百八十四條第一項後段之過失致重傷害罪嫌等語。
二、按犯罪事實應依證據認定之，無證據不得推定其犯罪事實，刑事訴訟法第一百五
    十四條定有明文。又按刑事訴訟法上所謂認定犯罪事實之證據，係指足以認定被
    告確有犯罪行為之積極證據而言，如未能發現相當證據或證據不足以證明，自不
    能以推測或擬制之方法，以為裁判基礎，最高法院二十九年上字第三一○五號及
    同院四十年台上字第八十六號分別著有判例，此亦為刑法論理中「罪疑唯輕原則
    」之具體表現；復按被害人所述被害情形如無瑕疵可指，而就其他方面調查又與
    事實相符，則其供述固可採為判決基礎（最高法院三十二年度上字第六五七號及
    五十二年度台上字第一三○○號判例要旨參照），無論直接證據或間接證據，其
    為訴訟上證明，須於通常一般人均不至於有所懷疑，而得確信其為真實之程度者
    ，始得據之為有罪之認定，倘其證明尚未達此一程度，而有合理性懷疑之存在時
    ，即無從為有罪之認定，若不能證明被告犯罪者，應諭知無罪之判決，刑事訴訟
    法第三百零一條第一項定有明文，合先敘明。
三、本件自訴人所指訴被告己○○有過失致重傷害之犯行，無非係認被告係侵入來車
    車道，以致撞擊其所騎乘之機車所致，惟此一指訴，為被告所否認，辯稱：係自
    訴人侵入來車車道撞到伊等語。經查：
    (1)本件交通事故現場係位於高雄縣美濃鎮○○路○段八四０號前，係屬縣道，雙
      向共二線快車道（快車道上未標記有禁行機車之字樣），快車道外側有慢車道
      ，中心分隔線為黃色虛線，事故發生後，被告所駕駛之小貨車停於外側車道住
      戶大門前，車尾側向道路中心線橫停在西向東車道上，地上留有一煞車痕，起
      點距中心線一點一公尺在西向東車道上，小貨車之左側受損，另自訴人所駕駛
      之機車倒於中心黃色虛線上，車輛碎落物散佈在西向東之車道進中心線附近，
      機車之前保險桿損壞，車身嚴重毀損變形，前叉及碟剎有被輾壓過的痕跡，此
      有道路交通事故調查表、照片附卷可憑，另依證人戊○○即現場處理警員到庭
      證稱：「（問卷附現場照片中，肇事地點有煞車痕，是由哪部車輛造成的？）
      是被告自小貨車的煞車痕。」「（問到車禍現場時，有無發現被告己○○的車
      損？）左前門、左前輪。」「（問到現場時，碎片掉落現場是在哪裡？）照片
      中都很清楚，撞擊以後，東西散落，我們都有保持原狀，依照現場形狀繪製現
      場圖。我沒有看到自訴人丙○○那方有煞車痕。」「（問在醫院有沒有聽說車
      禍當時自訴人丙○○在睡覺？）我當時跟同事溫發榮在醫院聽到證人庚○○跟
      他教官說不知道怎麼搞的，自訴人丙○○一直偏向對方車道，我同事目前調到
      嶺口派出所。」（見甲○八十九年八月二日訊問筆錄）是依現場狀況，及現場
      照片所示，被告所駕駛之小貨車車頭並未遭受撞擊損壞，而是左前輪上方左側
      車門與左前輪後方左側車頭與車廂連接處有明顯之撞擊痕跡，故兩車應非正面
      撞擊，而是對向擦撞，又現場散落物均集中在中央分向線上及其附近，及在西
      向東之車道上留存有一煞車痕，而該煞車痕係兩道緊鄰並排之煞車痕，觀之被
      告所駕駛之小貨車，其前輪係單輪，後輪係雙輪，故應係後輪所留存，再如該
      煞車痕係右後輪之煞車痕，則小貨車係跨越中心線行駛，惟如前所述，因散落
      物係集中在中央分向線上及其附近，若係右後輪所留則兩車應係對撞始會產生
      如此散落物分布之現象，惟此與前述兩車應係對向擦撞之推論不符，是該煞車
      痕應係左後輪所留之痕跡，從而，被告所駕駛之小貨車應無跨越中央線行駛之
      情況，另證人丁○○即讓自訴人搭載之人、乙○○即另一輛在後行駛之機車之
      後座乘客，對於本件事故之發生均無印象（見甲○八十九年八月二日、九月八
      日訊問筆錄），而證人庚○○雖於甲○調查時證稱：「當時我沒有看到車禍發
      生，因為我們當時還有一小段距離，所以自訴人丙○○、己○○如何發生車禍
      我不知道。自訴人丙○○在我前面，當時我有看到自訴人丙○○騎車有比較靠
      近中間的地方，但是沒有偏。」「我沒有發覺自訴人丙○○有東張西望。」「
      因為騎機車不可能很直線的跑，騎機車時，龍頭多少都會偏移，我看自訴人丙
      ○○騎車是沒有很誇張的亂晃。」（見甲○八十九年十月十三日訊問筆錄），
      惟依上述之現場照片、煞車痕、散落物分布現象、機車倒地位置，及兩車確實
      發生擦撞等一切情況，應足認係自訴人偏向來車車道致與對向駛來煞車不及之
      被告發生擦撞，而非被告侵入來車車道致發生事故。
    (2)此外，本件交通事故經送台灣省高屏澎區車輛行車事故鑑定委員會、台灣省車
      輛行車事故覆議鑑定委員會、財團法人成大研究發展基金會委託國立成功大學
      交通管理系肇事分析與諮詢中心鑑定結果，亦均認係自訴人駕駛機車侵入來車
      道為肇事原因，被告並無肇事因素，此有該三機關分別以八十九年一月二十一
      日高屏澎鑑字第八八一七八五號函所附鑑定意見書、八十九年四月二十五日府
      覆議字第八九０一七七號函、九十年五月三十日九十成大研基建字第一０二一
      號函所附鑑定意見書、九十年八月十六日九十成大研基建字第一六一八號函在
      卷足憑，是足認被告己○○於本件交通事故中應無過失責任。。
四、綜上所述，自訴人所訴之事實，依證人所述情況、現場散落物分布情形、照片、
    現場狀況等情況，尚無法認定被告己○○就本件事故之發生有過失責任存在，此
    外，甲○復查無其他積極證據，足以證明被告涉有自訴人所指之過失致重傷害犯
    行，揆諸前開說明，既無法認定被告之行為係導致自訴人重傷害之原因，即無法
    證明被告犯罪，依法自應為被告無罪之諭知。
據上論斷，應依刑事訴訟法第三百四十三條、第三百零一條第一項，判決如主文。
中      華      民      國      九十      年      九      月    二十八  日
                                  臺灣高雄地方法院刑事第四庭
                                      法  官  楊  國  祥
右正本證明與原本無異。
如不服本判決，應於判決送達後十日內，向甲○提出上訴狀。
                                      書記官  陳  怡  真
中    華    民    國    九十      年       九      月     二十八       日


司法院資訊處製作；財團法人民間司法改革基金會備份。
